【裁判字號】    89,訴,209
【裁判日期】    890821
【裁判案由】    遺棄等
【裁判全文】
臺灣苗栗地方法院刑事判決                          八十九年度訴字第二九號
    公  訴  人  臺灣苗栗地方法院檢察署檢察官
    被      告  丙○○
    指定辯護人  本院公設辯護人丁○○
右列被告因遺棄等案件，經檢察官提起公訴（八十九年度偵字第一一九三號），本院
判決如左：
    主  文
丙○○收受贓物，累犯，處有期徒刑陸月。又因過失致人於死，累犯，處有期徒刑柒
月。又駕駛動力交通工具肇事，致人死亡而逃逸，累犯，處有期徒刑玖月；應執行有
期徒刑壹年捌月。
丙○○被訴遺棄罪部分，無罪。
    事  實
一、丙○○前有違反麻醉藥品管理條例、傷害、贓物等案件，最近一次因贓物罪經臺
    灣新竹地方法院判處有期徒刑四月，於民國（下同）八十六年七月三十一日執行
    完畢。丙○○猶不知悔改，於八十九年二月間某日，明知綽號「阿勝」不詳姓名
    之成年男子，所持有之不詳姓名之人失竊之日產廠牌、白色、ＣＥＦＩＲＯ規格
    之未懸掛車牌之自用小客車係屬贓車（該車於丙○○肇事後已被湮滅，如後述）
    ，竟受「阿勝」告知而在苗栗栗縣通霄鎮內通霄撞球場附近空地，予以收受並供
    己使用。嗣於八十九年三月七日晚上七時五十分許，丙○○駕駛前開贓車，沿苗
    一二八線道由苗栗縣通霄鎮往同縣銅鑼鄉方向行駛，途經苗一二八線道二公里五
    百公尺處即通霄鎮○○里○○鄰○○路一二三之十一號附近無號誌燈之路口，丙
    ○○本應注意在上開路段行車速度不得超過時速六十公里；且汽車行駛至無號誌
    燈路口應減速慢行，且應隨時注意車前狀況，以防止發生危險事故。而依當時情
    形，又無不能注意之情事，丙○○竟疏於注竟車前狀況並貿然以時速一二０公里
    之高速疾駛，適於上開路口，撞及由南向北行走穿越該路口，已至道路中間線之
    何鄒恩妹，致何鄒恩妹受有頭部外傷、顱腦損傷、頸椎骨折、胸部挫傷合併內部
    損傷出血當場死亡，丙○○肇事後竟隨即加速逃離現場，丙○○駕車逃逸後，將
    前開贓車停放在苗栗縣公館鄉○○○○○道與後汶公路口路邊，並以電話聯絡要
    求其弟乙○○（另為審結）將其所駕駛肇事之該贓車予以煙滅，乙○○即與張家
    揚（另由苗栗縣警察局通霄分局偵辦中）基於犯意聯絡，購買汽油並將該肇事車
    輛駛至大湖鄉南湖坑山區，以汽油潑灑肇事車後引燃火苗，將前開肇事車輛證據
    予以煙滅。嗣經警循線於八十九年三月十三日二十一時三十分許，在臺中縣龍井
    鄉○○○街一五０巷三十四號逮捕而查獲。
二、案經苗栗縣警察局通霄分局報請台灣苗栗地方法院檢察署檢察官相驗後偵查起訴
    。
    理  由
甲、有罪部分；
一、右開時、地收受贓物、駕車肇事、隨即逃逸之事實，迭據被告丙○○於警訊、偵
    查及本院審理中坦承不諱，核與被害人家屬甲○○、證人何鋒洋證述之情節及與
    張家揚警訊中之供述相符，並有交通事故調查報告表附卷可稽，被害人何鄒恩妹
    確係因本件車禍傷重不治死亡，亦經臺灣苗栗地方法院檢察署檢察官偕同法醫相
    驗屬實，製有勘驗筆錄、驗斷書及相驗屍體證明書各乙件在卷足憑。按「駕駛人
    應注意車前狀況：：並隨時採取必要之安全措施。」、「行車速度，依標誌之規
    定，無標誌者，應依左列規定：一、在郊區道路，時速不得超過六十公里：：：
    」道路交通安全規則第九十四條第三項及第九十三條第一項第一款分別定有明文
    。被告丙○○駕車自應注意上述道路交通安全規定，且依其狀況，又非不能注意
    ，竟疏不注意，以致肇事，致被害人何鄒恩妹死亡，被告顯有過失，且其過失行
    為與被害人之死亡間，具有相當因果關係；又被告丙○○肇事致被害人何鄒恩妹
    致死，而竟駕車逃逸，自應負公共危險之罪責，綜上所述，事証明確，被告丙○
    ○犯行指堪認定。
二、核被告丙○○所為，係犯刑法第三百四十九條第一項贓物罪、第二百七十六條第
    一項過失致死罪、第一百八十五條之四肇事後致人死逃逸罪。被告丙○○所犯上
    開贓物、過失致人於死與公共危險三罪間，犯意各別、行為互殊，請分論併罰。
    公訴人認被告所犯前開肇事後致人死傷而逃逸與過失致死二罪間，有想像競合犯
    之裁判上一罪關係，似有誤會。又被告有事實欄所載論罪科刑執行情形，有本院
    被告全國前案紀錄表可考，其於有期徒刑執行完畢後，五年內再犯有期徒刑以上
    之本罪，為累犯，依法加重其刑。爰審酌被告之過失程度、所生之危害、肇事後
    尚未與被害人家屬達成和解，此情分別為被告及被害人家屬甲○○陳明在卷等一
    切情狀，分別量處如主文所示之刑，並定其應執行之刑。
乙、無罪部分：
一、公訴意旨另略以：被告丙○○於右開肇事後逃逸，對於依法令應予扶助而無自救
    力之何鄒恩妹予以遺棄之，因而致何鄒恩妹死亡。因認被告丙○○另涉有刑法第
    二百九十四條第二項遺棄致死罪云云。
二、按犯罪事實應依證據認定之，無證據不得推定其犯罪事實，刑事訴訟法第一百五
    十四條定有明文。不能證明被告犯罪者，應諭知無罪之判決，刑事訴訟法第三百
    零一條第一項亦有規定。經查，本件台灣苗栗地方法院檢察署法醫師所開立之死
    亡証明書，載明被害人死亡時間係八十九年三月七日十九時五十分許，而被告肇
    事時間亦係同一時日間，又依証人何鋒洋於警訊中証稱：伊於車禍發生後隨即報
    警將被害人送醫，而被害人家屬甲○○於警訊中亦証稱：被害人於送醫時已無心
    跳等語，再參酌慈暉醫院病歷記錄亦記載被害人到院已死亡，有該病歷影本在卷
    可參，是被告因車速過快肇事，被害人已當場死亡，即被告之上開駕車逃逸亦係
    遺棄死亡之人而非無自救力之人，即與刑法第二百九十四條第二項遺棄致死罪構
    成要件不符，是如公訴意旨所載之證據尚不足以證明被告丙○○另涉有刑法第二
    百九十四條第二項之遺棄致死犯行，此外查無其他積極之證據，足資證明被告丙
    ○○有如公訴意旨所指之上開犯行，其罪嫌尚屬不能證明，自應就此部分為無罪
    之諭知。
據上論斷，應依刑事訴訟法第二百九十九條第一項前段、第三百零一條第一項，刑法
第二百七十六條第一項、第三百四十九條第一項、第一百八十五條之四、第五十一條
第五款、第四十七條，罰金罰鍰提高標準條例第一條前段，判決如主文。
本案經檢察官吳義聰到庭執行職務。
中      華      民      國    八十九    年      八      月    二十一    日
                                    臺灣苗栗地方法院刑事庭
                                        法  官  姚  銘  鴻
右正本證明與原本無異。
如不服本判決，應於判決送達後十日內向本院提出上訴狀( 應附繕本 )，上訴於臺灣
高等法院台中分院。
                                        書記官  張  文  玲
中      華      民      國    八十九    年      八      月    二十一    日
附錄本案論罪科刑法條全文：
刑法第二百七十六條第一項
一、因過失致人於死者，處二年以下有期徒刑、拘役或二千元以下罰金。
刑法第三百四十九條第一項
收受贓物者，處三年以下有期徒刑、拘役或五百元以下罰金。
刑法第一百八十五條之四
駕駛動力交通工具肇事，致人死傷而逃逸者，處六月以上五年以下有期徒刑。


司法院資訊處製作；財團法人民間司法改革基金會備份。
